臺灣高雄地方法院民事判決
111年度國字第2號
原      告  潘雲香  
訴訟代理人  梁志偉法扶律師
被      告  高雄市政府工務局新建工程處

法定代理人  許永穆  
訴訟代理人  蕭昱炘  
            孔祥林  
            李國強  
上列當事人間國家賠償事件，本院於民國111年5月12日言詞辯論
終結，判決如下：
  主  文
原告之訴駁回。
訴訟費用由原告負擔。
  事實及理由
一、原告主張：原告於民國108年6月18日上午9時53分許，騎乘
    車牌號碼000-000號普通重型機車，沿高雄市鳳山區瑞興路
    由西向東行駛，行經瑞興路（下稱系爭道路）、勝利路口準
    備右轉時，因系爭道路路面不平，致原告車輛失控摔倒（就
    車輛摔倒下稱系爭事故），受有左遠端橈骨粉碎性骨折之傷
    勢等損害（下稱系爭傷勢）。被告為系爭道路公共設施之管
    理及養護機關，對系爭道路之設置及管理負有修護維持平整
    、以利交通用路人安全使用通行之義務，詎被告卻任令該道
    路存在龜裂、不平整及坑洞之瑕疵，未能及時修補並設置警
    告標誌，致原告行經該路段發生系爭事故，因而支出醫療費
    用新臺幣（下同）69,760元、往返就醫車資3,010元，且受
    有看護費損失計180,000元，另支出輔具（臂吊帶）費120元
    、機車維修費250元，並得請求精神慰撫金300,000元，綜上
    所陳，原告共計得請求被告賠償553,140元（下稱系爭損害
    ）。詎原告前於110年6月17日以書面向被告請求賠償，遭被
    告否准在案。為此，爰依國家賠償法第3條第1項規定，提起
    本件訴訟，並聲明：被告應給付原告553,140元，及自起訴
    狀繕本送達之翌日起至清償日止，按年息百分之5計算之利
    息。
二、被告則以：原告發生系爭事故後，並未停留在現場立即報警
    處理，係事發1小時後始返回現場報案，表示係輾過系爭道
    路路面不平處而自摔受傷，而警方到場時，原告已移動現場
    ，路上並無任何散落物（如落土、車體碎片等）、路面痕跡
    （如煞車痕、刮地痕、血跡等），亦未見原告騎乘之機車，
    並無相關跡證佐證原告所述為真。再者，原告於110年6月17
    日始向被告提起國家賠償請求，時隔系爭事故已近2年，無
    從調閱路口監視器還原系爭事故當時狀況，加以原告提出之
    事證無從認定系爭事故發生之原因、詳細位置與及原告所受
    損害是否與路面不平具關聯性。此外，依系爭事故交通事故
    照片黏貼紀錄表所示，系爭道路雖有些許路面淺層龜裂，惟
    面積、幅度及範圍不大，亦無明顯坑洞，依論理法則及經驗
    法則，車輛行經該不平處或可能造成些許顛簸，惟正常駕駛
    情形下，若依規定速限行駛，並妥為注意車前道路狀況，應
    不至於發生傾倒結果；況該照片上亦顯示仍有騎士騎乘機車
    通過系爭道路，並無發生失控自摔情事，系爭道路路面不平
    整與原告之損害是否具相當因果關係，要非無疑。至如認系
    爭事故之發生與系爭道路路面不平有關，然原告騎乘機車亦
    有遵守道路交通安全規則第94條第3項規定之注意義務，原
    告顯有未注意前方路面狀況之過失。又原告請求之醫療費用
    ，其中病房費4,500元係原告自行選擇升等病房，非屬必要
    醫療費用；特殊材料費58,247.6元則未見原告舉證證明其傷
    勢有使用特殊材料之必要；另原告提出之玉安中醫診所診療
    收據上記載診斷內容為「左側尺骨下端閉鎖性骨折」，惟此
    與原告提出因系爭事故所受傷勢位置並不相同，是該就診費
    用880元，是否必要即有疑；況原告之傷勢尚未達全然無法
    自理生活之程度，縱有看護必要，亦應以半日看護每日1,00
    0元計價始為合理；而輔具費用固為必要支出，惟被告否認
    有賠償義務；機車維修部位為左拉桿，顯與右轉倒地向右傾
    倒之常情不符，難認與系爭事故有關；另原告並未提出交通
    費之支出單據，且所提出計程車資計算之網路頁面上所載原
    告住家住址與向被告提出賠償請求時記載之住址不符；所請
    求之慰撫金額亦屬過高。綜上，原告主張並無理由等語置辯
    ，並聲明：原告之訴駁回。
三、兩造不爭執事項：
　㈠系爭道路為公共設施，紅線外側並非道路，水泥地是私有地
    。
  ㈡系爭道路路面及紅線右側水泥地邊緣均有龜裂、不平整部分
    。
  ㈢原告前向被告申請國家賠償，惟經被告作成拒絕賠償理由書
    。
  ㈣原告持有輕型機車駕駛執照，系爭事故駕駛普通重型機車。
四、本件之爭點：
  ㈠原告主張因系爭道路路面不平，致原告車輛失控摔倒一節，
    是否可採？
  ㈡系爭道路與系爭事故之發生，是否有相當因果關係？
  ㈢原告就系爭事故發生是否與有過失？
  ㈣原告得否請求被告賠償系爭損害？如可，得請求賠償之項目
    及金額為何？
五、本院之判斷
　㈠原告主張因系爭道路路面不平，致原告車輛失控摔倒一節，
    未見舉證以實其說，自難採信：
　⒈經查，原告訴訟代理人雖於本院言詞辯論程序陳稱：道路交
    通事故現場圖有標出路面不平的區域，原告就是在紅線左側
    處摔車等語（本院卷第37頁背面），惟系爭事故報案證人盧
    筱嬋於本院言詞辯論程序結證稱：手機電話為0000000000，
    我使用該門號很多年了，108年6月18日上午有使用上開門號
    報案，叫救護車，我停車後看到一個人倒在地上，我過去關
    心，可能是騎車跌倒，他說他手很痛，我問他要不要幫他叫
    救護車，他說好，…印象中原告倒地時是右側，是在水泥那
    側，沒有在馬路上等語（本院卷第67頁背面至69頁），衡以
    證人盧筱嬋為熱心報案人，知悉偽證之刑事責任，且其與兩
    造均無特殊親誼關係，堪認其證詞應屬客觀可信。從而，原
    告就事發經過之陳述，與證人盧筱嬋所述之現場情況不符，
    難認原告摔車位置係在系爭道路。佐以證人上開證述，原告
    倒地之位置，係水泥地而非道路，而紅線右側水泥地邊緣有
    龜裂、不平整一節，有卷附照片可稽（本院卷第73頁），且
    為兩造所不爭執（本院卷第97頁背面），故原告是否因水泥
    地邊緣龜裂、不平整摔倒，亦不無可能。
　⒉原告嗣改主張其駕駛之機車係在紅線左側之系爭道路摔倒卻
    滑行至紅線右側水泥地等語，惟原告於108年6月18日警方道
    路交通事故談話紀錄表陳稱：騎車行車速率約每小時10公里
    ，發現危害狀況時距離約有2公尺，有採取閃避措施等語（
    本院審國卷第75頁），依原告上開所陳，其車速率約每小時
    10公里，2公尺前已發現道路龜裂、不平整，且已採取閃避
    措施，是否會如原告所陳稱於紅線左側之系爭道路摔倒卻滑
    行至紅線右側水泥地，實屬可疑，原告並未提出其他客觀證
    據以資證明，其上開主張，要難認為真實。
　⒊綜上，原告既無法舉證證明系爭事故之發生經過為何，則系
    爭道路有龜裂、不平整，尚難遽認與系爭事故有關。
　㈡系爭道路難認與系爭事故有關，已如前述，爭點㈡至㈣，本院
    無庸予以審酌，併此敘明。
六、綜上所述，原告既無法舉證證明系爭事故之發生經過為何，
    則系爭道路有龜裂、不平整，尚難遽認與系爭事故有關。從
    而，原告依國家賠償法第3條第1項規定，請求被告賠償系爭
    損害共553,140元本息，自非正當，不應准許。
七、本件事證已臻明確，兩造其餘之攻擊或防禦方法及所用之證
    據，經本院斟酌後，認為均不足以影響本判決之結果，爰不
    逐一論列，附此敘明。
八、據上論結：本件原告之訴為無理由，依民事訴訟法第78條，
    判決如主文。
中　　華　　民　　國　　111 　年　　5 　　月　　26　　日
                  民事第八庭    法  官  吳芝瑛
以上正本係照原本作成。
如對本判決上訴，須於判決送達後20日內向本院提出上訴狀。如
委任律師提起上訴者，應一併繳納上訴審裁判費。　　　　　　
中　　華　　民　　國　　111 　年　　5 　　月　　26　　日
                                書記官  劉玟君